臺灣高雄地方法院刑事判決　　　　　　　　　　　　九十一年度訴字第二七一號
　　公　訴　人　臺灣高雄地方法院檢察署檢察官
　　被　　　告　甲○○
右列被告因偽造文書案件，經檢察官提起公訴（九十一年度偵字第九三六○號），本
院判決如左：
    主  文
甲○○行使偽造私文書，足以生損害於他人，處有期徒刑陸月，如易科罰金，以參佰
元折算壹日。
偽造之「乙○○」印章壹顆、房屋租賃契約書上偽造之「乙○○」署押貳枚、印文參
枚及扣案變造之「乙○○」國民身分證上相片壹張，均沒收。
    事  實
一、甲○○曾因違反肅清煙毒條例及麻醉藥品管理條例案件，經本院以八十四年度訴
    字第二一七八號分別判處有期徒刑三年二月及六月，定執行刑有期徒刑三年六月
    ，並經臺灣高等法院高雄分院於民國八十五年一月十六日，以八十四年度訴字第
    二六四八號駁回上訴而確定，自八十五年七月二十九日（起訴書誤載為八月九日
    ）起入監執行，再經本院於八十五年十月二十一日，以八十五年度訴字第二六一
    七號判決，依違反肅清煙毒條例及麻醉藥品管理條例，分別判處有期徒刑三年四
    月及六月，定執行刑有期徒刑三年八月確定，前後二次確定判決所定之刑接續執
    行而合併計算假釋期間，於八十八年九月一日（起訴書誤載為八月二十六日）假
    釋出獄（刑期至九十二年九月二十八日期滿，尚未執行完畢），嗣於八十九年九
    月間，因違反毒品危害防制條例案件遭撤銷假釋，應執行假釋前之殘刑三年十月
    十九日，因拒未到案執行，經臺灣高雄地方法院檢察署於九十一年三月十五日，
    以九十一年雄檢楠岸緝字第一一二五號發布通緝在案。為掩飾遭通緝身分以拒絕
    到案執行殘刑，於九十一年二、三月間某日，在高雄市○○區○○街附近，拾獲
    乙○○所遺失之國民身分證，竟意圖為自己不法之所有，將之侵占入己，並於拾
    得後約一星期，在高雄市○○區○○路三七九號四樓住處，以換貼自己照片之方
    式變造前開國民身分證，足生損害於乙○○及戶政機關對國民身分證件管理之正
    確性。又於同年三月三十日，在上揭住處附近（起訴書誤載為高雄市○○區○○
    街附近），利用不知情之刻印店人員，偽刻「乙○○」之印章乙枚，再於同日持
    該印章及上開變造國民身分證，至高雄市○○區○○街七六號十一樓之一，冒用
    「乙○○」之名義，與該房屋所有權人黃炳勳之代理人賴羽庭訂立房屋租賃契約
    ，並出示變造之「乙○○」國民身分證而行使之，另在房屋租賃契約之承租人欄
    及立契約人（乙方）欄內，偽簽「乙○○」之署押二枚，且將前開偽造之「乙○
    ○」印章，蓋於房屋租賃契約書之承租人欄、租賃期限欄及立契約書人（乙方）
    欄，偽造「乙○○」之印文共三枚，無權製作以「乙○○」為名義人之房屋租賃
    契約書之私文書，持向賴羽庭行使之，足生損害於乙○○、賴羽庭及黃炳勳。嗣
    於同年五月二日凌晨一時五十分許，在高雄市○○區○○街七六號一樓電梯入口
    處經警盤查，在其身上（起訴書誤載為在該址十一樓之一租屋處內）扣得上開變
    造之「乙○○」國民身分證一張。
二、案經內政部警政署高雄港務警察局報告臺灣高雄地方法院檢察署檢察官偵查起訴
    。
    理  由
一、訊據被告甲○○固坦承右揭侵占、變造「乙○○」國民身分證、利用不知情刻印
    店人員偽刻「乙○○」印章、偽造「乙○○」印文、偽簽「乙○○」署押、偽造
    「乙○○」名義之租賃契約書並持以行使之事實，惟矢口否認有行使變造「乙○
    ○」國民身分證之犯行，辯稱：簽約時賴羽庭沒有和伊核對身分證，變造之身分
    證從未使用過云云。經查：
（一）關於侵占乙○○遺失之國民身分證部分：業據被告甲○○於警、偵訊及本院調
      查、審理時坦承不諱，且被害人乙○○確曾遺失國民身分證，有高雄市鼓山區
      戶政事務所九十一年十月三日高市鼓戶字第○九一○○○五七八二號函附之乙
      ○○補領國民身分證申請書二紙附卷可稽（見本院卷第三二至三四頁），並有
      記載「乙○○」年籍資料之國民身分證一張扣案可證，足認被告之自白屬實，
      堪以採信。
（二）關於變造「乙○○」國民身分證及行使部分：被告雖僅坦承於事實欄所示時地
      ，以換貼照片之方式，變造「乙○○」之國民身分證，於本院調查、審理時則
      矢口否認有行使變造國民身分證之犯行，惟被告於九十一年五月三十日檢察官
      偵訊時已坦稱：「三月三十日是我本人拿變造證件在鼎泰街七六號跟房東黃炳
      勳簽約，我有出示變造證件給他看‧‧‧實際跟我簽約的是賴羽庭，黃炳勳是
      屋主人在國外」等語（見偵卷第十九頁），而證人賴羽庭於警訊中亦證述：「
      當初是由乙名叫乙○○之男子持其身分證前來與我簽約」等語（見偵卷第二三
      之一頁），衡以一般房屋出租人均會要求承租人出示身分證件供其核對，以確
      保租金之收取，且卷附房屋租賃契約書上載明乙○○之身分證號碼（見警卷第
      十四頁），核與乙○○國民身分證上所載號碼相符，被告應無隨時記憶乙○○
      身分證號碼而加以填載之可能，堪認被告為取信賴羽庭其係「乙○○」，而向
      賴羽庭出示該變造之「乙○○」國民身分證，並據以填載乙○○之身分證號碼
      於房屋租賃契約書上，被告事後翻異前詞顯不足採，此外，復有換貼被告照片
      之變造「乙○○」國民身分證一張扣案可證，被告變造「乙○○」國民身分證
      並持以行使之犯行，洵堪認定。
（三）關於偽刻「乙○○」印章、偽造「乙○○」印文、偽簽「乙○○」署押、偽造
      「乙○○」名義之租賃契約書及行使部分：業據被告迭於警、偵訊及本院調查
      、審理坦認屬實，核與證人賴羽庭於警訊時證述係由被告以「乙○○」名義與
      其簽訂房屋租賃契約等情節相符，並有九十一年三月三十日被告冒用「乙○○
      」名義與賴羽庭訂立之房屋租賃契約書影本一份在卷可參（見警卷第十一至十
      四頁），被告自白核與事實相符，足堪採信。
（四）綜上所述，本件事證明確，被告右揭侵占及偽造文書犯行，均堪認定，應依法
      論科。
二、核被告意圖為自己不法之所有，侵占乙○○遺失之國民身分證乙張，係犯刑法第
    三百三十七條侵占遺失物罪；其換貼照片，變造「乙○○」之國民身分證，復持
    以行使，係犯刑法第二百十六條、第二百十二條之行使變造特種文書罪；又被告
    偽刻「乙○○」印章、偽造「乙○○」印文、偽簽「乙○○」署押，以偽造「乙
    ○○」名義之房屋租賃契約書，復持以行使，係犯刑法第二百十六條、二百十條
    之行使偽造私文書罪。其變造上開特種文書後復持以行使，變造特種文書之低度
    行為應為行使之高度行為所吸收，不另論罪；被告偽造印章（係利用不知情刻印
    店之人員犯之，為間接正犯）、印文、署押進而偽造私文書後持以行使，其偽造
    印章、印文、署押等行為，係偽造私文書之階段行為，偽造私文書之低度行為則
    為行使私文書之高度行為所吸收，亦均不另論罪。被告所犯上開侵占遺失物罪、
    行使變造特種文書罪、行使偽造文書罪三罪之間，有方法結果之牽連關係，依刑
    法第五十五條後段規定，應從較重之行使偽造私文書罪處斷。爰審酌被告為逃避
    刑罰執行，即為此犯行，對被害人權益及戶政機關對國民身分證件管理之正確性
    影響非淺，惟犯後坦承部分犯行，態度尚佳，暨考量其犯罪之方法、手段、所生
    危害及其他一切情狀，量處如主文第一項所示之刑，並諭知易科罰金之折算標準
    ，以資懲儆。被告偽刻之「乙○○」印章一顆，並無證據證明確實業已滅失，與
    被告偽造之「乙○○」署押二枚、「乙○○」印文三枚，均應依刑法第二百十九
    條規定宣告沒收；又扣案之「乙○○」國民身分證上換貼之被告相片乙張，係被
    告所有，供犯變造特種文書罪所用之物，應依刑法第三十八條第一項第二款規定
    宣告沒收。
據上論斷，應依刑事訴訟法第二百九十九條第一項前段，刑法第二百十六條、第二百
十條、第二百十二條、第三百三十七條、第五十五條、第四十一條第一項前段、第二
百十九條、第三十八條第一項第二款，罰金罰鍰提高標準條例第一條前段、第二條，
判決如主文。
本案經檢察官黃建銘到庭執行職務。
中      華      民      國    九十一    年     十一     月     十二     日
                                臺灣高雄地方法院刑事第七庭
                                    審判長法  官   陳志銘
                                          法  官   曾吉雄
                                          法  官   秦慧君
右正本證明與原本無異。
如不服本判決，應於判決送達後十日內，向本院提出上訴狀。
                                          書記官   蔡妮君
中      華      民      國    九十一    年     十一     月     十二     日
附錄本案論罪科刑法條：
中華民國刑法第二百一十條
偽造、變造私文書，足以生損害於公眾或他人者，處五年以下有期徒刑。
中華民國刑法第二百一十二條
偽造、變造護照、旅券、免許證、特許證及關於品行、能力服務或其他相
類之證書、介紹書，足以生損害於公眾或他人者，處一年以下有期徒刑、
拘役或三百元以下罰金。
中華民國刑法第二百一十六條
行使第二百十條至第二百十五條之文書者，依偽造、變造文書或登載不實
事項或使登載不實事項之規定處斷。
中華民國刑法第三百三十七條
意圖為自己或第三人不法之所有，而侵占遺失物、漂流物或其他離本人所
持有之物者，處五百元以下罰金。
